【裁判字號】    99,訴,752
【裁判日期】    991224
【裁判案由】    違反毒品危害防制條例
【裁判全文】
臺灣嘉義地方法院刑事判決               99年度訴字第752號
公  訴  人  臺灣嘉義地方法院檢察署檢察官
被      告  黃泰山
上列被告因違反毒品危害防制條例案件，經檢察官提起公訴（99
年度毒偵字第1480號），被告於準備程序中就被訴事實為有罪之
陳述，經本院合議庭裁定由受命法官改依簡式審判程序審理，判
決如下：
    主  文
黃泰山施用第一級毒品，累犯，處有期徒刑捌月。
    犯 罪 事 實
一、黃泰山前因施用毒品案件，經本院以90年度毒聲字第1167號
    裁定送觀察、勒戒後，因有繼續施用毒品之傾向，復經本院
    以91年度毒聲字第26號裁定令入戒治處所施以強制戒治，於
    民國91年7 月25日停止戒治處分出監，並經臺灣嘉義地方法
    院檢察署檢察官以92年度戒毒偵字第62號為不起訴處分確定
    ；又因施用毒品案件，經本院以93年度訴字第23號判決判處
    有期徒刑11月確定，於94年4月6日縮刑期滿執行完畢。
二、黃泰山另因施用毒品案件，經本院以95年度訴字第36號判決
    判處有期徒刑11月，嗣經臺灣高等法院以95年度上訴字第55
    2 號判決駁回上訴確定。復因施用毒品案件，經本院以96年
    度訴字第203號判決判處有期徒刑7月確定。嗣上開2 罪，經
    本院以96年度聲減字第621號裁定各予以減為有期徒刑5月15
    日、3 月15日確定，經接續執行，於96年10月30日縮刑期滿
    執行完畢。詎仍不知悔改，復基於施用第一級毒品海洛因之
    犯意，於99年7月5日上午8 時許，在嘉義縣六腳鄉蒜東村蒜
    頭310號之住處，以針筒注射方式施用海洛因1次，嗣為警持
    臺灣嘉義地方院檢察署核發之鑑定許可書採集其尿液送驗，
    其結果係呈嗎啡陽性反應。
三、案經嘉義縣警察局移送臺灣嘉義地方院檢察署檢察官偵查起
    訴。
    理  由
一、本件係經被告於準備程序當庭表示認罪，而經本院裁定以簡
    式審判程序加以審理，則依據刑事訴訟法第273條之2，同法
    第159條第2項之規定，不適用傳聞法則有關限制證據能力之
    相關規定，合先敘明。
二、訊據被告對上開犯罪事實坦承不諱，且其上開所排放之尿液
    ，經以氣相層析質譜法（ＧＣ／ＭＳ）確認鑑定，檢驗結果
    確呈嗎啡（海洛因於人體內之代謝物）等陽性反應，有臺灣
    檢驗科技股份有限公司濫用藥物檢驗報告、代號與真實姓名
    對照表各1份在卷可稽。足認被告自白與事實相符。
三、按毒品危害防制條例於92年7月9日修正公布，自93年1月9日
    施行，其中第20條、第23條將施用毒品之刑事處遇程序，區
    分為「初犯」及「5年內再犯」、「5年後再犯」。依其立法
    理由之說明：「初犯」，經觀察、勒戒或強制戒治後，應為
    不起訴處分或不付審理之裁定；經觀察、勒戒或強制戒治執
    行完畢釋放後，「5 年內再犯」者，因其再犯率甚高，原實
    施之觀察、勒戒及強制戒治既已無法收其實效，爰依法追訴
    或裁定交付審理。至於經觀察、勒戒或強制戒治執行完畢釋
    放後，「5 年後再犯」者，前所實施之觀察、勒戒或強制戒
    治已足以遮斷其施用毒品之毒癮，為期自新及協助其斷除毒
    癮，仍適用「初犯」規定，先經觀察、勒戒或強制戒治之程
    序。從而依修正後之規定，僅限於「初犯」及「5 年後再犯
    」二種情形，始應先經觀察、勒戒或強制戒治程序。倘被告
    於5年內已再犯，經依法追訴處罰，縱其第3次（或第3 次以
    上）再度施用毒品之時間，在初犯經觀察、勒戒或強制戒治
    執行完畢釋放5年以後，已不合於「5年後再犯」之規定，且
    因已於「5 年內再犯」，顯見其再犯率甚高，原實施觀察、
    勒戒或強制戒治，已無法收其實效，即應依該條例第10條處
    罰，最高法院95年度第7 次刑事庭會議決議可資參照。查被
    告前因施用毒品案件，經本院以90年度毒聲字第1167號裁定
    送觀察、勒戒後，因有繼續施用毒品之傾向，復經本院以91
    年度毒聲字第26號裁定令入戒治處所強制戒治，於91年7 月
    25日停止戒治處分出監，有臺灣高等法院被告前案紀錄表1
    份附卷可憑，是被告於觀察、勒戒及強制戒治執行完畢釋放
    後，於5 年內已再犯，並經依法追訴處罰，雖其本件再度施
    用毒品之時間，在經觀察、勒戒及強制執行完畢釋放5 年以
    後，已不合於「5 年後再犯」之規定，依上開說明，應依法
    追訴處罰甚明。本件事證明確，被告施用第一級毒品之犯行
    堪予認定，應依法論科。
四、核被告所為，係犯毒品危害防制條例第10條第1 項之施用第
    一級毒品罪。被告施用前持有第一級毒品海洛因之低度行為
    ，應為施用之高度行為所吸收，不另論罪。又被告有犯罪事
    實二所示犯罪科刑及於96年10月30日縮刑期滿執行完畢之情
    形，有臺灣高等法院被告前案紀錄表1 份在卷可參，其於受
    有期徒刑之執行完畢後5 年內故意再犯本件有期徒刑以上之
    刑之罪，為累犯，應依刑法第47條第1 項規定，加重其刑。
    又按「刑法第62條前段所規定之自首，係以對於未發覺之犯
    罪自首而受裁判為要件，故犯罪行為人應於有偵查犯罪職權
    之公務員未發覺犯罪事實或犯罪人之前自首犯罪，且接受裁
    判，兩項要件兼備，始得依刑法第62條前段自首之規定減輕
    其刑。本件上訴人於第一審法院審理中逃匿，經第一審法院
    於82 年8月24日發布通緝，至84年6 月間始緝獲歸案，…上
    訴人在第一審法院審理中既已逃匿，即無接受裁判之意思，
    核與刑法第62條前段所規定自首之要件不合」，最高法院86
    年度台上字第1951號判決意旨參照。故被告雖於警詢中坦承
    上開施用海洛因之犯行，然於本院審理中逃匿，經本院於99
    年12月9 日發布通緝，並於發布通緝當日緝獲到案等情，有
    本院99年嘉院貴刑緝字第160 號通緝書、99年嘉院貴刑銷字
    第185 號撤銷通緝書及嘉義縣警察局布袋分局通緝案件報告
    書各1 份附本院卷可稽，揆諸上開說明，被告於本院審理中
    既已逃匿，即無接受裁判之意思，核與刑法第62條前段所規
    定自首之要件不合，即無刑法自首規定之適用，附此敘明。
    爰審酌被告曾因施用毒品經觀察、勒戒及強制戒治，猶未知
    警惕而再犯本案，足見其未徹底戒除施用毒品，惟念及施用
    毒品本質上係戕害自身健康之行為，尚未嚴重破壞社會秩序
    或侵害他人權益，且被告坦承犯行、犯後態度尚屬良好暨其
    犯罪之動機、目的、手段、高中畢業之智識程度，及檢察官
    於本院審理時具體求處被告有期徒刑8 月等一切情狀，量處
    如主文所示之刑，並定其應執行之刑。
據上論斷，應依刑事訴訟法第273條之1第1項、第299條第1 項前
段，毒品危害防制條例第10條第1 項，刑法第11條前段、第47條
第1項，判決如主文。
本案經檢察官王輝興到庭執行職務。
中    華    民    國    99    年    12    月    24    日
                  刑事第五庭    法  官  啟夫
以上正本證明與原本無異。
如不服本判決應於收受判決後10日內向本院提出上訴書狀，並應
敘述具體理由；其未敘述上訴理由者，應於上訴期間屆滿後20日
內向本院補提理由書（均須按他造當事人之人數附繕本）「切勿
逕送上級法院」。告訴人或被害人如對於本判決不服者，應具備
理由請求檢察官上訴，其上訴期間之計算係以檢察官收受判決正
本之日期為準。
中    華    民    國    99    年    12    月    24    日
                                書記官  侯麗茹
附錄本件論罪科刑法條：
毒品危害防制條例第10條
施用第一級毒品者，處 6 月以上 5 年以下有期徒刑。
施用第二級毒品者，處 3 年以下有期徒刑。

司法院資訊處製作；財團法人民間司法改革基金會備份。
